最高法院刑事判決　　　　　　九十六年度台上字第七五九六號
上　訴　人
即 自訴 人　乙　○
　　　　　　丙○○
　　　　　　丁○○
共　　　同
自訴代理人　謝清福律師
上　訴　人
即　被　告　甲○○
選任辯護人　王義光律師
上列上訴人等因乙○等自訴被告誣告案件，不服台灣高等法院中
華民國九十六年五月九日第二審更審判決（九十六年度重上更(三)
字第二號，自訴案號：台灣台北地方法院八十八年度自字第九七
四號），提起上訴，本院判決如下：
    主  文
上訴駁回。
    理  由
按刑事訴訟法第三百七十七條規定：上訴於第三審法院，非以判
決違背法令為理由，不得為之。是提起第三審上訴，應以原判決
違背法令為理由，係屬法定要件。如果上訴理由狀並未依據卷內
訴訟資料，具體指摘原判決不適用何種法則或如何適用不當，或
所指摘原判決違法情事，顯與法律規定得為第三審上訴理由之違
法情形，不相適合時，均應認其上訴為違背法律上之程式，予以
駁回。經查：
壹、關於有罪部分
本件原判決認定：上訴人即被告甲○○與上訴人即自訴人乙○、
丙○○、丁○○（下稱自訴人等三人）於民國八十八年三月二十
日上午十時十分許，在台北市○○○路○段二九八號二樓之被告
律師事務所內，就有關被告前與乙○合夥辦理大陸繼承人申領在
台亡故榮民遺產之業務，商議清算及分配所得事宜；因乙○表示
其可分配新台幣（下同）五、六千萬元之數額，引發被告不滿，
雙方因而發生爭執，被告竟先以桌上之茶水分別潑向自訴人等三
人，並隨以其所有木棍分別戳向自訴人等三人，致自訴人等三人
受傷害（被告傷害部分業經原審法院另案判刑確定）。嗣經乙○
趁隙跑出報警處理，被告竟意圖使自訴人等三人受刑事處分，虛
構事實，接續於八十八年三月二十日十三時三十分，向台北市政
府警察局文山第二分局景美派出所員警郭清榮提出告訴；又於八
十八年四月十七日、八十八年九月十六日，先後向台灣台北地方
法院檢察署檢察官提出「補充告訴理由狀」，捏稱：自訴人等三
人共同傷害伊，致伊受傷，請依法追究等語，而誣告自訴人等三
人共同傷害，致台灣台北地方法院檢察署檢察官以自訴人等三人
涉犯傷害罪嫌提起公訴（八十八年度偵字第八０七五號）。該案
嗣經原審法院另案維持第一審諭知自訴人等三人均無罪之判決確
定等情。因而撤銷第一審之科刑判決，改判論被告以意圖他人受
刑事處分，向該管公務員誣告罪，處有期徒刑貳月。係依憑被告
之部分供詞（坦承：確有於原判決認定之時、地，對自訴人等三
人提出告訴，並出具補充告訴理由狀等情）、自訴人等三人之指
訴，及證人即景美醫院醫師郭耀聰（證稱：被告與自訴人等三人
雙方於八十八年三月二十日上午至景美醫院由伊驗傷，被告說係
當天被打，但被告身上雖有挫傷也有瘀傷，然伊判斷均屬舊傷，
不可能是當天被打，伊乃在病歷上加註「ＯＬＤ？」《即『舊？
』》字樣提醒自己；至自訴人等三人方面則係新傷。因為一方係
新傷，一方係舊傷，所以伊記憶清楚等語）、潘堯盛（證陳：被
告於八十八年三月二十六日再赴景美醫院由伊診斷，伊判斷被告
之傷係七至十天之舊傷等情）、被告律師事務所之職員黃淑英（
證謂：案發當日自訴人等三人前往被告事務所時，伊未看見自訴
人等三人有攜帶棍子等詞）等人之證言，並參酌被告提出上開告
訴之警詢筆錄及其所具之補充告訴理由狀、被告之驗傷診斷書，
暨國立台灣大學醫學院附設醫院八十九年五月二十日（八九）校
附醫秘字第０九三三九號函（內載：「挫傷」亦會有某種程度的
「瘀傷」，兩者僅是程度上之差別；此二種傷勢均可依傷口外觀
，粗略估計其發生時間等旨）等證據資料而為論斷，已敘明其所
憑之證據及認定之理由。而以被告否認犯罪，辯稱：伊提出告訴
之內容全屬事實，並非誣告，案發時是由自訴人丁○○抓伊右手
、丙○○抓伊左手、乙○持木棍戳擊伊胸部，伊之喉管、右胸肋
骨被木棍戳擊受傷，右小腿外側有紅腫，可能是遭自訴人等三人
以腳踢傷云云，為卸責之詞，不足採取，亦已依憑卷證資料，在
理由內詳加指駁。從形式上觀察，原判決並無足以影響判決結果
之違法情形存在。自訴人等三人此部分上訴意旨略稱：被告係執
業律師，熟諳法律，竟誣告自訴人等三人犯罪，原審從輕判處有
期徒刑二月，其科刑裁量權之行使，顯然失當等語。被告上訴意
旨則略謂：(一)、被告提出之八十八年三月二十日診斷證明書（影
本見更(一)卷第二三三頁）載有被告「右下腿挫傷」等情，原判決
竟誤認係「左下腿挫傷」，並以此資為其認被告指訴自訴人乙○
踢被告右腿一節，係虛構不實之論據（見原判決第八頁，理由貳
、一、(三)之１末七行），顯有違誤。(二)、原判決以被告未曾提及
自訴人等三人有傷及被告左前臂之事實，但驗傷診斷書竟有「左
前臂挫傷」之記載，因而質疑被告指訴之真實性（見原判決第九
頁，理由貳、一、(三)之２末四行）。然被告已多次陳明自訴人丙
○○、丁○○分站被告兩側，將被告左右夾起等情，則被告左前
臂因之受傷，並無不合理之處。原判決上開論斷核與卷內資料不
合，非無可議。(三)、案發當日被告確遭自訴人等三人擊打成傷，
郭耀聰及潘堯盛醫師之證言顯非可採，原審就被告所受究係挫傷
或瘀傷？挫傷變化為瘀傷之過程如何？骨茄之形成與新舊傷之判
斷有何關聯？均未詳加調查釐清，遽以被告於案發當日驗傷之結
果並無新傷，而為被告有罪之判決，採證認事有諸多違背法令之
情形云云。惟查：(一)、量刑之輕重屬事實審法院得依職權自由裁
酌之事項，原判決審酌被告犯罪之一切情狀，在法定刑內量處被
告有期徒刑二月，難謂於法有違。自訴人等三人上訴意旨就原審
上開刑罰裁量權之行使，究竟有何濫用權限或其他違法情形，並
未具體指明，其僅執己見，泛言指摘量刑過輕，自非第三審上訴
之合法理由。(二)、原判決縱將被告提出之八十八年三月二十日診
斷證明書所載被告「右下腿挫傷」誤為「左下腿挫傷」，又誤認
被告未曾提及自訴人等三人有傷及其左手等情，然因原判決就被
告於案發當日經診斷之結果，其身上之傷均屬舊傷等事實，業已
依據卷證資料論斷甚詳，是原判決上開瑕疵顯然均不足以影響判
決之結果，且被告上訴意旨亦未說明除去上開不當之論斷，原判
決即不能為同一事實之認定，參諸刑事訴訟法第三百八十條規定
之意旨，仍不得據以提起第三審上訴。(三)、刑事訴訟法第三百七
十九條第十款所稱應於審判期日調查之證據，係指客觀上為法院
認定事實及適用法律基礎之證據而言。原判決就被告於案發當日
並無新傷，業已敘明其憑以認定之理由，則被告身上之舊傷究係
挫傷或瘀傷、挫傷變化為瘀傷之過程、骨茄形成之原因等情，即
與被告有無虛構事實，誣告自訴人等三人傷害之待證事項，並無
必要之關聯，足見非屬上述情形之證據，原審縱未細加調查，不
能謂有前開第十款之違法情事，上訴意旨執此指摘，要非第三審
上訴之合法理由。被告及自訴人等三人其餘上訴意旨經核係置原
判決所為明白論斷於不顧，仍持已為原判決指駁之陳詞再事爭辯
，及對於事實審法院取捨證據與自由判斷證據證明力之職權行使
，徒以自己之說詞，泛指其為違法，難認已符合首揭法定之第三
審上訴要件。
貳、不另諭知無罪部分
原判決以自訴意旨另指：被告除誣告自訴人等三人傷害外，同時
誣告自訴人等三人於八十八年三月二十日上午，在被告之上開律
師事務所強制抓住被告，脅迫被告簽字要錢，而誣告自訴人等三
人妨害自由及恐嚇取財等情，因認被告此部分亦涉有誣告罪嫌云
云。惟依其審理結果，以經查：(一)、證人即被告律師事務所之職
員黃淑英於第一審另案（八十八年度易字第二九六二號）審理時
證稱：案發當日伊外出寄信返回該事務所時，見被告遭自訴人丙
○○押在椅子上約五、六分鐘等語甚詳。(二)、自訴人等三人提出
案發當時之錄音帶譯文，雖無自訴人等三人向被告嚇稱：「不要
敬酒不吃吃罰酒！一百萬元拿出來。」等語之紀錄，然該錄音帶
於Ｂ面約十九分十五秒處有中斷痕跡；且因背景雜音干擾及對話
聲音微弱，致無從比對鑑定其中斷情形等情，分別有法務部調查
局八十九年四月二十八日（八九）陸(三)字第八九０二七八０九號
鑑定通知書（影本見上訴卷第五十五頁）、九十一年十二月二十
六日調科參字第０九一００八六七八八０號函（見更(一)卷第一七
四頁）可憑，尚難以該有中斷痕跡之錄音紀錄，資為不利於被告
之證明。(三)、依上開錄音譯文，自訴人乙○於前揭時、地，曾對
被告稱：「你只要寫給我五百五十萬（元）那就行了嘛！可以了
嘛！依這樣講大家乾脆都不囉唆。」等語，足見自訴人乙○確有
要求被告簽字給付金錢之情。又自訴人丙○○於原法院更二審審
理時，到庭以證人身分證述略稱：因為被告有些牽扯犯罪的事情
，伊有說如果告到法院，被告就會被抓起來，還有一些稅捐的問
題，恐怕財產也會被查封云云等語（見更(二)卷第七十二頁反面）
。綜合全案事證，被告對自訴人等三人提出妨害自由之告訴內容
，並非全然無據；且其主觀上認為自訴人等三人脅迫其簽字要錢
，而有恐嚇取財等情，亦難謂係憑空捏造或出於虛構。此外又無
其他確切證據，足以證明被告有此部分之誣告犯行，因認不能證
明被告此部分之犯罪，惟依自訴意旨係認此部分與上開有罪部分
為單純一罪之關係，爰不另諭知無罪。已詳敘其所憑之證據，並
說明其論斷之理由。從形式上觀察，原判決此部分亦無足以影響
判決結果之違法情形存在。自訴人等三人此部分上訴意旨略稱：
依現場錄音之內容，被告告訴自訴人等三人妨害自由及恐嚇取財
部分，應屬虛構事實而故意誣告；上開錄音並無中斷之現象，法
務部調查局之鑑定顯有不實等語。惟按取捨證據與認定事實，係
屬事實審法院之職權，自訴人等三人上訴意旨就原審此項採證認
事之職權行使，究竟如何違背法令，並未依據卷內訴訟資料具體
指明，其僅憑己見，泛言爭執，顯與法律規定得為第三審上訴理
由之違法情形不相適合。
參、自訴人等三人及被告之上訴均違背法律上之程式，應予駁回
。
據上論結，應依刑事訴訟法第三百九十五條前段，判決如主文。
中　　華　　民　　國　九十六　年　 十二 　月　二十八　日
                      最高法院刑事第五庭
                          審判長法官  林　增　福
                                法官  邵　燕　玲
                                法官  張　清　埤
                                法官  陳　世　雄
                                法官  蔡　國　在
      本件正本證明與原本無異
                                      書  記  官
中　　華　　民　　國　九十七　年　　一　　月　　三　　日
                                                      Ｑ
